【裁判字號】    95,上易,41
【裁判日期】    950307
【裁判案由】    拆屋還地
【裁判全文】
臺灣高等法院臺中分院民事判決          95年度上易字第41號
上  訴  人  甲○○
                        7號
被  上訴人  乙○○
訴訟代理人  吳瑞堯律師
訴訟代理人  康文毅律師
上列當事人間請求拆屋還地事件，上訴人對於民國94年11月30日
臺灣彰化地方法院94年度訴字第386號第一審判決提起上訴，本
院於95年2月21日言詞辯論終結，判決如下：
    主  文
上訴駁回。
第二審訴訟費用由上訴人負擔。
    理  由
一、按判決書內應記載之事實，得引用第一審判決。當事人提出
    新攻擊或防禦方法者，應併記載之。判決書內應記載之理由
    ，如第二審關於攻擊或防禦方法之意見及法律上之意見與第
    一審判決相同者，得引用之；如有不同者，應另行記載。關
    於當事人提出新攻擊或防禦方法之意見，應併記載之。民事
    訴訟法第454條定有明文。本件經核第一審之判決所認定之
    事實及為上訴人敗訴之理由，並無不合，應予維持，茲引用
    第一審記載之事實及理由，並就上訴人上訴理由補充理由，
    合先敘明。
二、上訴人雖謂：(一)上訴人將其所有位於彰化縣員林鎮○○段第
    582-2地號、同段595地號及座落其上門排號碼為員林鎮○○
    路○段334、336號及鐵架造平房等三棟建築物（下爭系爭不
    動產）售與被上訴人之配偶游炎清，被上訴人雖非系爭不動
    產買賣契約書之相對人，惟簽約當時被上訴人亦在場，並且
    為移轉登記名義人及受益人，簽立契約當時及其後分期付款
    所簽發之支票均是由被上訴人親自簽發，可見被上訴人就系
    爭不動產買賣契約內容負有連帶保證責任。(二)上訴人與被上
    訴人配偶游炎清所約定者，為被上訴人與其配偶重建時應退
    縮一公尺興建，係指自渠等向上訴人買受系爭不動產後之地
    籍線起算，從頭到尾均應自地籍線退縮一公尺，俾東測之巷
    道能維持九尺寬，被上訴人並無退縮一公尺，同段342-1地
    號土地從頭到尾寬度並無一公尺寬，是被上訴人及其配偶尚
    未履行系爭不動產買賣契約約定內容。惟：
    (一)按當事人互相表示意思一致者，無論其為明示或默示，契
      約即為成立。民法第154條第一項有明文。次按保證契約
      之成立，本不以作成書據為要件，雖無書據而有其他證明
      方法，足證其契約成立者，亦應發生效力（最高法院19年
      上字第1838號判例參照）。查：上訴人雖於系爭不動產買
      賣契約簽訂時亦在場觀看、聆聽，但被上訴人知悉系爭不
      動產買賣契約內容，非可遽謂被上訴人有與上訴人成立保
      證契約之意思表示，上訴人亦未提出其他證據，證明上訴
      人與被上訴人間就保證契約之成立意思表示合致，徒以被
      上訴人於簽訂系爭土地買賣契約時亦在場且為移轉登記名
      義人及受益人，立契約當時及其後分期付款所簽發之支票
      均是由被上訴人親自簽發，遽謂被上訴人負有保證責任，
      顯不可採。
    (二)上訴人於本院95年2月12日準備程序時，已自承系爭342-1
      土地是一米寬（詳見本院卷第23頁），且證人張賀雄亦在
      原審證稱：「‧‧‧後來分割出342之1地號土地即是其他
      約定事項所稱賣方（應係買方之誤）要分割並返還一公尺
      土地給買方（應是賣方之誤）的範圍，分割移轉的事情也
      是我替他們辦的，辦好之後雙方沒有爭議。‧‧‧」（詳
      見原審卷第110頁），足證341-1及契約內容約定之退縮一
      公尺，訴外人游炎清已依約履行。上訴人主張同段342-1
      地號寬度未達一公尺寬，被上訴人應依系爭契約內容再退
      縮一公尺，委無足取。
三、綜上所述，本件上訴人主張，為不足採，被上訴人抗辯尚屬
    可信。是則上訴人執此主張被上訴人應將座落彰化縣員林鎮
    ○○○段第342地號如附圖所示（甲）案Ａ部分面積0.0643
    公頃之一樓建物及（乙）案Ａ部分面積0.001431公頃之二樓
    建物拆除，為無理由，應予駁回，其假執行之聲請亦失所附
    麗，應併予駁回。原審為上訴人敗訴之判決，及駁回其假執
    行之聲請，並無不合。上訴意旨指摘原判決不當，求予廢棄
    改判，為無理由，應予駁回。
據上論結，本件上訴為無理由，依民事訴訟法第449條第1項、第
78條、第85條第一項前段，判決如主文。
中    華    民    國    95    年    3     月    7     日
                    民事第三庭審判長法  官  陳照德
                                    法  官  曾謀貴
                                    法  官  蔡王金全
以上正本係照原本作成。
不得上訴。
                                    書記官  許麗花
中    華    民    國    95    年    3     月    8     日
                                                      Ｂ


司法院資訊處製作；財團法人民間司法改革基金會備份。
